行　政　法　院　裁　定　　　　　　　　　　　　　八十八年度裁字第一○七四號
　　原　　　告　萬華企業股份有限公司
　　代　表　人　甲○○
　　被　　　告　臺北市政府教育局
右當事人間因有關教育事務事件，原告不服教育部中華民國八十七年二月七日台八七
訴字第八六○九○六六一號再訴願決定，提起行政訴訟。關於未經認定機具性質部分
，本院裁定如左︰
    主  文
原告之訴及附帶損害賠償之請求均駁回。
　　理  由
本件被告自八十七年七月二十四日起承接臺北市政府教育局電子遊藝場管理業務，依
訴願法第七條規定，視同原行政處分機關，因列其為本件被告，合先敘明。次按提起
訴願，以有行政處分存在為前提要件；所謂行政處分，係指行政主體，基於職權，就
具體事件，所為發生公法上法律效果之單方行政行為而言。至行政機關所為單純事實
之敘述（或事實通知）或理由之說明，既不因該項敘述或說明而生何法律上之效果者
，自非行政處分，人民即不得對之提起訴願，本院四十四年判字第十八號、六十二年
裁字第四十一號著有判例。又依訴願法第九條第一項規定，訴願自機關之行政處分書
達到之次日起，應於三十日內提起之。若逾越三十日之不變期間而提起，即難謂合法
。本件原告原登記之營業項目第三項為：「機動遊藝場（今日世界育樂中心）〔小型
電車、滑車、火箭、搖車、飛靶、彈珠機、足球、曲棍球、棒球、馬台等暨經營電動
玩具業務〕（賭博性色情性電動玩具除外）」。因於八十五年六月十日十四時二十分
，被查獲容留未滿十八歲青少年進入營業場所打玩電動玩具，經被告（即原臺北市政
府教育局，下同）認違反上開規則第十三條第十三款規定，依同規則第十七條第三項
規定，以八十五年七月十一日北市教四字第八五二三六○二二號函撤銷其營業許可。
嗣臺北市政府以八十五年九月十日撤銷其營業項目第三項中關於「暨經營電動玩具業
務」部分登記項目，同時修正為「電動玩具除外」。原告乃於八十五年十一月二十二
日函請被告確認其擺設於營業場中機具之屬性，該局檢定結果，以八十五年十二月二
十日北市教四字第00000000號函復略以：「．．．二、經查所送機具目錄中
，除編號1.至項等機具非屬電動玩具外，2.至13.17.至
至至至項等均屬於電動玩具，餘尚未經認定之機具，本局將另案函請教
育部釋示機具性質。三、貴公司機動遊藝場屬於電動玩具之機具，請立即撤離現場，
尚未經認定之機具，亦請停止營業使用，以免因違規營業受到處分。」另以同文號函
請教育部釋示未經認定（文內僅列二十二台機具編號，另二十台未經認定機具編號未
列入。據臺北市政府八十六年七月答辯稱：「所稱該置而不問二十台機具，於另函教
育部釋示時，漏將其編號打入，並非未予明示屬性。」）之機具性質，經該部以八十
六年一月二十四日台社（五）字第八六○○八○四九號函復略以：「．．．二、來函
所附電動玩具圖照經核尚無法據以判定機種屬性，依本部八十五年社（五）字第八五
五二五六一四號函『電動玩具軟體資料暫行參考範例審查會』會議決議，請就各電動
玩具逐件另提文件資料送審。三、檢送電動玩具送審參考範例乙份。．．．」該局即
依教育部函示以八十六年一月三十日北市教四字第八六二○五五五○○○號函復知原
告：「．．．二、所送機動玩具圖照資料，教育部尚無法據以判定機種屬性，請就尚
未經認定機具依式另提文件資料送審。三、檢送參考範例乙份。．．．」嗣原告以八
十六年二月二十二日萬企業字第一○九九號函認前函認屬電動玩具者，應屬機動玩具
，並重行檢呈機動玩具目錄表連同照片附詳細操作說明函請該局重核，並就教育部尚
未認定之機具及該局未曾明示屬性之機具，准予營業。該局以八十六年二月二十六日
北市教四字第八六二一○六八七○○號函復：「．．．二、有關機具認定乙節，請貴
公司依據本局八十五年十二月二十日北市教四字第00000000號函暨八十六年
一月三十日北市教四字第八六二○五五五○○○號函處理．．．」原告對該八六二一
○六八七○○號函提起訴願。經查本件未經認定屬性之機具（含原告所稱置而未問之
機具）教育部以原告所送機動玩具圖照資料，尚無法據以判定機種屬性，應逐件依式
另提文件資料送審。經被告轉知原告，原告以無從依被告檢附之機具送審參考範例重
行擬出資料為由，未另提資料送審，致被告無法於一定期限內為上開機具屬性之認定
，自無法為可否以上開機具營業之准駁，其以八六一○六八七○○號函復，有關機具
認定乙節，請依前述00000000、八六二○五五五號函處理，意即請原告對尚
未經認定性質之機具依式另提文件資料送審，為事實之說明敘述，揆諸首揭說明，自
非行政處分。原告對之訴願、再訴願，非法所許，一再訴願決定遞予程序駁回，洵無
違誤，原告復提起行政訴訟，難謂合法，應予駁回。又原告訴願書（原告誤用再訴願
書）原決定書文號欄（應係原處分書文號欄）及案由欄僅列八六一○六八七○○號函
為訴願對象，於理由中略謂：被告命原告將尚未認定之機具及未曾明示屬性之機具停
止營業使用，侵害其權利等語，述及前述00000000號函內容，縱令依此可認
原告就此部分有訴願之意，惟原告於八十六年二月二十二日以前即已收受該函，此觀
原告八十六年二月二十二日萬企業字第一○九九號函，上載有八五二七五一一號函文
號可證。原告此部分訴願期間，至遲於八十六年三月二十四日上午屆滿（二個月最未
日為八十六年三月二十二日，星期六，下午為例假日，以次一上班日星期一上午代之
），原告遲至八十六年三月二十五日始提起訴願，顯已逾期。況該函係謂「尚未經認
定之機具，亦請停止營業使用，以免因違規營業受到處分」，依其文意，應係建議性
質。蓋未經認定屬性之機具，如繼續營業，嗣後經認定為電動玩具者，將遭受處罰，
原告如繼續營業，有遭處罰之危險，故建請停止營業，「以免」「違規營業」受處分
，該函關於未經認定之機具部分所為處理，並未發生公法上之法律效果，尚非行政處
分，原告對之一再訴願，進而提起行政訴訟，亦難認為合法，應予駁回。本件原告之
訴，既應予駁回，其附帶請求損害賠償，即失所附麗，應併予駁回。至經認定為電動
玩具部分，另為判決，附此敘明。
據上論結，本件原告之訴為不合法，爰依行政訴訟法第十四條第一項，裁定如主文。
中    華    民    國     八十八      年     十二     月      三十       日
                    行 政 法 院 第 一 庭
                                審 判 長 評  事      黃  綠  星
                                         評  事      藍  獻  林
                                         評  事      黃  璽  君
                                         評  事      廖  宏  明
                                         評  事      鄭  忠  仁
右  正  本  證  明  與  原  本  無  異
                                         法院書記官  邱  彰  德
中    華    民    國     八十九      年      一      月       三        日
